【裁判字號】    95,訴,19
【裁判日期】    950327
【裁判案由】    土地複丈
【裁判全文】
高雄高等行政法院裁定
                                     95年度訴字第00019號
原      告  甲○○
被      告  雲林縣斗六地政事務所
代  表  人  乙○○  主任
上列當事人間因土地複丈事件，原告不服雲林縣政府中華民國94
年11月21日府行法字第0940084231號訴願決定，提起行政訴訟。
本院裁定如下：
    主  文
原告之訴駁回。
訴訟費用由原告負擔。
    理   由
一、按原告之訴有起訴不備其他要件者，行政法院應以裁定駁回
    之，行政訴訟法第107條第1項第10款定有明文。又同法第4
    條第1項規定：人民因中央或地方機關之違法行政處分，認
    為損害其權利或法律上之利益，經依訴願法提起訴願而不服
    其決定者，得向高等行政法院提起撤銷訴訟。所謂行政處分
    ，依訴願法第3條第1項規定係指中央或地方機關就公法上具
    體事件所為之決定或其他公權力措施而對外直接發生法律效
    果之單方行政行為而言。又「人民相互間因土地界址發生糾
    紛，乃不動產所有權之爭執，係屬民事訴訟範圍。本件被告
    官署就原告與曹某之土地界址歷次所為之測丈鑑定結果如何
    ，究竟是否可資依據，該受理民事訴訟之法院有權斟酌取捨
    ，核與中央或地方官署本於行政權力所為之違法或不當處分
    致損害人民權益之情形，顯有不同，自不容視被告官署此項
    測丈鑑定行為為行政處分而對之提起訴願。」（最高行政法
    院著有51年判字第89號判例參照）。地政事務所所為之複丈
    測量性質上為一鑑定行為，其於完成鑑定後發給複丈成果圖
    ，無非鑑定人員表示土地界址所在之專業上意見，供為參據
    而已，必經採為裁判或行政處分之依據，始生依鑑定內容變
    動之法律上效果，是鑑定後所為之複丈成果圖本身並未對外
    直接發生法律效果，僅係事實之說明，並非行政處分。
二、原告起訴主張：緣原告與訴外人黃國成間因拆屋還地糾紛，
    案經台灣高等法院台南分院（下稱台南高分院）85年度上更
    (二)字第47號民事訴訟事件於94年3月8日函囑被告測量原告建
    物占用情形，經被告以94年5月17日第0940004640號函附94
    年5月11日有關測量原告建物占用雲林縣斗六市○○段590地
    號土地（下稱系爭土地）面積之複丈結果圖說予台南高分院
    ，致原告受到敗訴判決。查被告係於系爭土地公告經界位址
    未確定之際，即隨意為測量，使原告於上開民事訴訟事件受
    到不利判決，原告雖非直接受處分人，依法亦屬利害關係人
    ，自得提起行政救濟請求撤銷或變更上開複丈圖說之處分。
    爰聲明求為判決：訴願決定及原處分機關於94年5月17日第
    0940004640號函中所附94年5月11日坐落系爭土地複丈圖說
    之處分均撤銷等語。
三、經查，本件原告不服被告94年5月11日有關測量原告建物占
    用系爭土地面積之複丈結果圖說，提起行政訴訟。然查上開
    複丈結果圖說係源自原告與訴外人黃國成拆屋還地民事糾紛
    ，案經承審之台南高分院（案號：85年度上更(二)字第47號）
    以94年3月8日94南分院敬民冀字第02956號函以：「主旨：
    請就黃國成所有系爭土地，現由甲○○居住使用之建物，依
    現已完成地籍整理之『雲林縣菜公農地重劃區○○○村○○
    ○段》數值整理實施計畫區』公告，測量該建物占用上開土
    地之面積，併標示其位置，將測量結果惠覆憑辦。」等詞，
    囑託被告測量，被告乃據以施測作成系爭複丈結果圖說供台
    南高分院審理之參考等情，有各該函文及系爭複丈結果圖說
    附卷可稽。可見系爭複丈結果圖說之成果僅係被告立於鑑定
    機關之立場所為之鑑定行為，其於完成鑑定後發給複丈結果
    圖，無非鑑定人員表示原告建物占用系爭土地面積之專業上
    意見，供為參據而已，必經採為裁判或行政處分之依據，始
    生依鑑定內容變動之法律上效果，是鑑定後所為之複丈結果
    圖說本身並未對外直接發生法律效果，僅係事實之說明，並
    非行政處分；原告如對該鑑定結果仍有爭議，應屬民事訴訟
    爭議範疇。訴願機關從程序上予以駁回，為訴願不受理之決
    定，尚無不合，原告提起行政訴訟，求為撤銷訴願決定及原
    處分，難謂合法，應予駁回
四、又原告提起本件訴訟，既因程序上不合法予以駁回，故其所
    為實體上之爭執，本院即無再予審究之必要，併予敘明。
五、依行政訴訟法第107條第1項第10款、第104條、民事訴訟法
    第95條、第78條，裁定如主文。
中    華    民    國    95    年     3    月   27     日
                  第二庭審判長法  官    江幸垠
                              法  官    戴見草
                              法  官    簡慧娟
以上正本係照原本作成。
如不服本裁定，應於裁定送達後10日內以書狀敘明理由，經本院
向最高行政法院提出抗告（須按對造人數附具繕本）；並應預繳
送達用掛號郵票6份（每份34元）。
中    華    民    國    95    年     3    月   27     日
                              書記官    楊曜嘉


司法院資訊處製作；財團法人民間司法改革基金會備份。
